臺灣宜蘭地方法院小額民事判決
111年度羅小字第55號
原      告  宏軒房屋有限公司

法定代理人  吳櫂霆  


訴訟代理人  楊美潔  
被      告  李新旗  
上列當事人間清償借款事件，本院於民國111年5月3日言詞辯論
終結，判決如下：
　　主　文
一、被告應給付原告新臺幣（下同）2萬元，及自110年10月8日
    起至清償日止，按週年利率百分之5計算之利息。
二、原告其餘之訴駁回。
三、訴訟費用1,000元由被告負擔百分之20即200元，餘由原告負
    擔。
四、本判決第1項得假執行。被告如以2萬元為原告預供擔保後，
    得免為假執行。
　　事實及理由
一、原告主張：被告於107年4月26日向原告之法定代理人吳櫂霆
    （下稱吳櫂霆）借款2萬元，吳櫂霆遂於同日匯款2萬元至被
    告銀行帳戶（下稱系爭借款一）。被告又於107年5月24日向
    原告借款2萬元，原告即委人同日將2萬元現金置於被告辦公
    桌抽屜內，並告知被告（下稱系爭借款二）。另原告再於10
    7年6月25日向原告借貸5萬2,538元，並簽立員工借支申請單
    為憑（下稱系爭借款三）。上開3筆消費借貸款項經催討後
    被告均未清償，吳櫂霆並將系爭借款一之債權讓與原告。為
    此，原告爰依消費借貸法律關係，請求被告如數返還借款。
    並聲明：被告應給付原告9萬2,538元，及自支付命令送達翌
    日起至清償日止，按週年利率5%計算之利息。
二、被告則以：被告固分別有向吳櫂霆、原告借貸系爭借款一、
    二，但僅吳櫂霆有交付系爭借款一之款項，被告並未收到系
    爭借款二之款項。至系爭借款三，實係原告聘僱被告期間，
    原告所應繳納被告之勞、健保費用，而員工借支申請單則是
    離職時經原告要求才簽名，故系爭借款三並非消費借貸，被
    告也不需返還等語，資為抗辯。並聲明請求駁回原告之訴。
三、得心證之理由：
  ㈠原告請求被告清償系爭借款一為有理由：
    經查，原告主張被告有借貸系爭借款一以及迄今未清償之事
    實，業據原告提出吳櫂霆板信商業銀行存摺封面及內頁、債
    權讓與同意書為證（見支付命令卷第12至14頁），且為被告
    所不爭執（見本院卷第39頁背面），堪信為真實。從而，原
    告依消費借貸法律關係，請求被告給付2萬元，為有理由，
    應予准許。
  ㈡原告請求被告清償系爭借款二、三為無理由：
  ⒈按稱消費借貸者，於當事人間必本於借貸之意思合致，而有
    移轉金錢或其他代替物之所有權於他方之行為，始得當之。
    是以消費借貸，因交付金錢之原因多端，除有金錢之交付外
    ，尚須本於借貸之意思而為交付，方克成立。倘當事人主張
    與他方有消費借貸關係存在者，自應就該借貸意思互相表示
    合致及借款業已交付之事實，均負舉證之責任，其僅證明有
    金錢之交付，未能證明借貸意思表示合致者，仍不能認為有
    該借貸關係存在（最高法院98年度台上字第1045號判決參照
    ）。　
  ⒉原告主張被告有向原告借貸系爭借款二，固據原告提出Line
    對話紀錄截圖為證（見支付命令卷第5頁）。惟被告否認交
    付借款之事實，依上開說明，自應由原告就已交付款項乙節
    負舉證責任。查原告訴訟代理人就交付系爭借款二款項之事
    實，雖稱「107年5月24日我是去ATM領現金，把現金放在被
    告辦公桌的抽屜，也有告知被告。」等語，但被告否認之，
    而原告並未再提出其他證據以實其說，而無法證明已交付系
    爭借款二之款項，故依上述說明，自難認兩造間就系爭借款
    二已成立消費借貸關係。從而，原告依消費借貸法律關係，
    請求被告給付2萬元，亦無理由，不應准許。
  ⒊原告另提出宜蘭縣仲介業從業人員職業工會勞健保費繳納收
    據20張、107年6月25日員工借支申請單（見本院卷第28至36
    頁），以證明兩造間成立系爭借款三之消費借貸契約。惟查
    ，上開勞健保費繳納收據僅能證明原告確實自106年8月起至
    107年5月止共10個月間，有向宜蘭縣仲介業從業人員職業工
    會支付被告及眷屬之勞健保費共計5萬2,538元之事實，但因
    給付原因多端，並無法證明原告就上開5萬2,538元之支付係
    基於與被告間消費借貸之意而支付。再者，上開員工借支單
    係被告於107年6月25日簽立，係於原告實際支付勞健保費之
    後始書立，顯亦無從佐證原告是基於兩造間之消費借貸關係
    而為上述勞健保費之支付。更何況，原告於本院審理時陳稱
    因原告與被告間是承攬關係故勞健保費應由被告自行負擔，
    原告只是代墊等語；而被告則辯稱兩造實係僱傭關係，原告
    本應負擔被告之勞健保費用等語，是就5萬2,538元部分，兩
    造所陳原因事實相異且非屬消費借貸意思表示，更見原告就
    上述系爭借款三所示款項之支出，並非基於兩造間消費借貸
    意思表示合致所為，是兩造間就系爭借款三並不存在消費借
    貸關係，因此原告基於消費借貸關係請求被告返還系爭借款
    三，亦無理由。至於原告雖再主張被告有承諾要返還5萬2,5
    38元，並提出被告於LINE之對話截圖為證。然如上所述，兩
    造間就系爭借款三並不存在消費借貸關係，而被告縱使曾經
    承諾願意返還勞保費用，此僅屬另一債之關係，而與消費借
    貸法律關係無涉，故亦無法以上開LINE對話截圖而為原告有
    利之認定。從而，原告依消費借貸法律關係，請求被告給付
    5萬2,538元，為無理由，不應准許。
四、綜上所述，原告依消費借貸法律關係請求被告給付2萬元，
    及自110年10月8日起至清償日止，按週年利率5%計算之利息
    部分，為有理由，應予准許。逾此範圍之請求，為無理由，
    應予駁回。
五、本件原告勝訴部分係就民事訴訟法第436條之8適用小額訴訟
    程序所為被告敗訴之判決，依同法第436條之20規定，應依
    職權宣告假執行，並依同法第436條之23準用第436條第2項
    ，適用同法第392條第2項規定，依職權宣告被告預供擔保後
    ，得免為假執行。
六、訴訟費用負擔之依據：民事訴訟法第79條。
中　　華　　民　　國　　111 　年　　5 　　月　　17　　日
                  羅東簡易庭  法　官　蔡仁昭
以上正本係照原本作成。
如不服本判決，應於送達後20日內，以判決違背法令為理由，向
本院提出上訴狀並表明上訴理由（上訴理由應表明：(一)原判決
所違背之法令及其具體內容；(二)依訴訟資料可認為原判決有違
背法令之具體事實），如於本判決宣示後送達前提起上訴者，應
於判決送達後20日內補提上訴理由書（須附繕本）。
如委任律師提起上訴者，應一併繳納上訴審裁判費。
中　　華　　民　　國　　111 　年　　5 　　月　　17　　日
                              書記官  劉婉玉